【裁判字號】    90,再易,38
【裁判日期】    901016
【裁判案由】    損害賠償
【裁判全文】
臺灣高雄地方法院民事判決  九十年再易字第三十八號
    再審原告    甲○○
右當事人間請求損害賠償事件，再審原告對於民國九十年五月十一日本院八十九年度
簡上字第四六六號第二審確定判決提起再審之訴，本院判決如左：
    主      文
再審之訴駁回。
再審訴訟費用由再審原告負擔。
    理      由
一、本件再審原告主張：
（一）、再審原告已提出再審被告於八十四年三月十四日及七月九日之管委會會議記
        錄，並為再審被告所不爭執，原審以再審原告未能證明管委會有充分討論而
        不採信，原審判決顯有判決違法之處。
（二）、再審原告主張再審被告所主張之人數不足及復線不符經濟效益根本不應成立
        ，因為若人數不足為何再審被告不同意會同工會清點人數？若不符經濟效益
        自應開會修改管理辦法，再審原告主張再審被告違反民法第一百四十八條權
        利行使不得違反公共利益，或以損害他人為主要目的及行使權利履行義務，
        應依誠實信用之方法之規定，原審不採，顯判決違背法令。
（三）、原審以管理辦法第三條作為再審被告可調整路線之依據，但八十四年七月九
        日之管委會會議記錄，明示需有人數不足之要件，原審判決徒以民主原則數
        決之主張，而置民法第一條規定於不論，其判決顯違背法令。
二、查提起再審之訴，必須主張原確定判決有民事訴訟法第四百九十六條或第四百九
    十七條之情形，以為其再審理由者，始為合法。又雖有四百九十六條第一項各款
    之事由，若當事人已依上訴主張其事由，或知其事由而不為主張者，亦不得提起
    再審之訴對確定終局判決聲明不服，同條項但書亦定有明文；蓋當事人已依上訴
    主張其事由，或知其事由而不為主張；則其事由已受法院之審判或得受法院之審
    判，自不得復以再審之方法更為主張，而動搖業已確定之判決效力。本件再審原
    告主張之再審事由，經查：
（一）、其所主張之事由已提出再審被告於八十四年三月十四日及七月九日之管委會
        會議記錄，並為再審被告所不爭執，原審以再審原告未能證明管委會有充分
        討論而不採信等事由，業經再審原告於第一審所提出，並經第一審於判決理
        由中加以說明其路線變更應以被告管委會以會議議決方式辦理，故應採八十
        九年二月十一日管委會第三屆第二次委員會之會議結論為變更。再審原告不
        服並據此理由上訴第二審，復經第二審法院就該事由分別敘明理由，說明不
        採之原因，並補充說明依九十年二月十六日管委會第四屆第一次臨時會決議
        ，一致通過不恢復梓官線等情，業經本院調閱原第一、二審卷宗及判決書查
        閱甚明。再審原告就此部分所陳各節，在前訴訟程序進行中均有所主張，並
        為再審原告據為提起上訴之理由，且各該事由業經第一、二審法院予以斟酌
        ，並敘明理由說明不採之原因，而仍為相同之認定。再審意旨不過就原於第
        一、二審之主張重申自己主觀之法律上見解，揆諸前揭規定，自無再審之理
        由。
（二）、再審原告主張再審被告所主張之人數不足及復線不符經濟效益根本不應成立
        ，因為若人數不足為何再審被告不同意會同工會清點人數？若不符經濟效益
        自應開會修改管理辦法，再審原告主張再審被告違反民法第一百四十八條權
        利行使不得違反公共利益，或以損害他人為主要目的及行使權利履行義務，
        應依誠實信用之方法之規定，原審不採，顯判決違背法令云云。經查：管委
        會決議是否人數不足，有無需要會同工會清點人數，以及符不符合經濟效益
        是否應修改管理辦法，均屬再審原告於第一、二審時所得主張之事由，並非
        事後新發現之證據或新事實，自不容再審原告事後予以再主張。況人數是否
        不足及符不符合經濟效益，係涉及管委會員工私益之自治管理層面，並非屬
        法律層面，非法院所得過問，自應由員工本於自治之精神予以決定。原判決
        以就兩造提出之證據予以調查，並表明適用法律之依據，該判決客觀上並無
        任何有適用或不適用法則或判例顯然錯誤之情形。。再審原告此部分之主張
        ，顯與第四百九十六條第一項第一款之規定不符。
（三）、再審原告主張侵權行為，原審判決業經檢驗民法第一百八十四條第一項侵權
        行為之要件，認為再審被告之行為並無不法，與侵權行為之要件不符，已於
        判決理由中說明判斷之依據及適用法律之基礎，並為再審原告敗訴之判決。
        是否應以八十四年七月九日之管委會會議記錄，需有人數不足之要件，對於
        本件侵權行為構成要件之成立，並無影響。至於原審判決以民主原則多數決
        之主張，此其判決理由之一，而民法第一條與侵權行為之成立並無關連性，
        而再審原告所謂管理辦法並非民法第一條所謂法律之位階，不能以原判決不
        採其意見即指為判決違背法令。
三、按再審之訴，顯無再審理由者，得不經言詞辯論，以判決駁回之，民事訴訟法第
    五百零二條第第二項定有明文。綜上所述，再審原告提起本件再審之訴，其所舉
    事由，若非已依上訴主張其事由，即屬明知其事由而於原訴訟程序中不為主張，
    亦顯無適用法規顯有錯誤，或有所謂發見新證據或足以影響判決之重要證物漏未
    斟酌之情形，再審原告之主張顯無再審理由，揆諸首揭法條規定，爰不經言詞辯
    論，逕以判決駁回之。
四、依民事訴訟法第五百零二條第二項、第七十八條，判決如主文。
中      華      民      國      九十    年      十      月     十六     日
                              臺灣高雄地方法院鳳山分庭民事庭
~B審判長法官  陳嘉惠
~B法      官  莊松泉
~B法      官  陳樹村
右為正本係照原本作成。
本判決不得上訴。
中      華      民      國      九十    年      十      月     十六     日
~B法院書記官  康進福


司法院資訊處製作；財團法人民間司法改革基金會備份。
